【裁判字號】    99,上易,13
【裁判日期】    990107
【裁判案由】    竊盜
【裁判全文】
臺灣高等法院高雄分院刑事判決          99年度上易字第13號
上  訴  人
即  被  告  乙○○
上列上訴人因竊盜案件，不服臺灣高雄地方法院98年度審易字第
2195號中華民國98年11月30日第一審判決（起訴案號：臺灣高雄
地方法院檢察署98年度偵字第22887 號），提起上訴，本院判決
如下：
     主  文
上訴駁回。
     理  由
一、按「不服地方法院之第一審判決而上訴者，應向管轄第二審
    之高等法院為之。上訴書狀應敘述具體理由。上訴書狀未敘
    述上訴理由者，應於上訴期間屆滿後20日內補提理由書於原
    審法院。逾期未補提者，原審法院應定期間先命補正」、「
    第二審法院認為上訴書狀未敘述理由或上訴有第362 條前段
    之情形，應以判決駁回之。但其情形可以補正而未經原審法
    院命其補正者，審判長應定期間先命補正」，民國96年7 月
    4 日修正公布、同年月6 日施行之刑事訴訟法第361 條、第
    367 條分別定有明文。職是，不服地方法院之第一審判決而
    上訴者，其上訴書狀應敘述具體理由，至於上訴理由是否具
    體，係屬第二審法院審查範圍，則不在命補正之列，此參照
    上開條文之修正理由自明。
二、再所稱具體理由，係指須就不服之判決為具體之指摘而言，
    如僅泛稱原判決認事用法不當或採證違法、判決不公等，均
    非具體理由（法院辦理刑事訴訟案件應行注意事項第162 點
    參照）。復按「所謂具體理由，必係依據卷內既有訴訟資料
    或提出新事證，指摘或表明第一審判決有何採證認事、用法
    或量刑等足以影響判決本旨之不當或違法，而構成應予撤銷
    之具體事由，始克當之（例如：依憑證據法則具體指出所採
    證據何以不具證據能力，或依憑卷證資料，明確指出所為證
    據證明力之判斷如何違背經驗、論理法則）；倘僅泛言原判
    決認定事實錯誤、違背法令、量刑失之過重或輕縱，而未依
    上揭意旨指出具體事由，或形式上雖已指出具體事由，然該
    事由縱使屬實，亦不足以認為原判決有何不當或違法者（例
    如：對不具有調查必要性之證據，法院未依聲請調查亦未說
    明理由，或援用證據不當，但除去該證據仍應為同一事實之
    認定），皆難謂係具體理由，俾與第二審上訴制度旨在請求
    第二審法院撤銷、變更第一審不當或違法之判決，以實現個
    案救濟之立法目的相契合，並節制濫行上訴」（最高法院97
    年度台上字第892 號判決意旨參照）。是如上訴理由書狀並
    未依據卷內訴訟資料，具體指摘原判決認事用法有何違法或
    不當之情形，即屬上訴未敘述具體理由。又上訴書狀未敘述
    具體理由者，其上訴即屬於刑事訴訟法第362 條前段所定「
    上訴不合法律上之程式」之情形，第二審法院自應依同法第
    367 條之規定，以判決駁回之。
三、本件上訴人即被告乙○○不服原審判決，提起上訴，上訴意
    旨略稱：原判決於理由欄內論科以刑法第321 條第2 項、第
    1 項第2 款規定，判處以「踰越牆垣」竊盜未遂之加重刑罰
    ；然被告係佇立於防火巷並徒手踰越牆垣竊取鐵鍊，雖有徒
    手伸入「踰越」其矮牆拎拉懸掛於欄杆之鐵鍊，亦無所謂之
    刑法第321 條第1 項第2 款「毀越牆垣……」之事實。況「
    踰」越乃跳躍進入行為；「毀」越乃破壞安全設備進入之行
    為，其二字之行為實有分別，觀其原判決之事實與理由極為
    矛盾牴觸，實不應逕以率論加重被告之罪，其判決顯於法未
    合。再者，查承辦員警到達現場時，該所有人甲○○之鐵鍊
    乃係置於庭院地內，其為被告因發覺其鐵鍊粗長，無法鎖機
    車而中止罷手其行為所致，而非推諉之詞。然照片所示，係
    被告依照該承辦員警指示懸掛於牆上攝照存證，原判決逕論
    以加重刑罰，顯有適用不當之誤云云。
四、按被告於夜間以手伸入其鄰居住宅前方之窗門，從窗內竊取
    衣服多件，其竊盜之手段，雖已越進窗門，使他人窗門安全
    之設備，失其防閑之效用，但其身體既未侵入住宅，自僅合
    於刑法第三百二十一條第一項第二款所定之加重情形( 最高
    法院33年上字第1504號判例參照。
五、查原判決事實內業已認定：「詎乙○○仍不知悔改，於98年
    7 月31日下午1 時10分許，騎乘車號MFR-091 號重型機車，
    行經甲○○位於高雄縣鳳山市○○街215 巷8 號住宅旁之防
    火巷，見甲○○所有放置於上開住宅庭院內之鐵鍊1 條，無
    人看管，認有機可趁，竟基於意圖為自己不法所有之犯意，
    伸手踰越甲○○設於上開住宅外之圍牆，將甲○○所有放置
    於庭院內之鐵鍊1 條拉出，而著手竊盜之際，因甲○○在上
    開住宅內聽聞屋外之庭院發出聲響，乃走出查看，適遇乙○
    ○雙手拉扯鐵鍊，欲將鐵條拖出牆外，遂上前制止，並報警
    處理，乙○○因而未能竊得甲○○所有之鐵鍊。嗣經警到場
    ，將乙○○帶回偵訊，始獲上情。」，並於理由內說明：「
    訊據被告對於上揭時、地，徒手踰越圍牆而著手竊取甲○○
    所有之鐵鍊，因遭查獲而未能得逞之事實，供承不諱，核與
    證人即被害人甲○○證述情節相符，並有現場照片2 張、贓
    物認領保管單1 份附卷可稽，本案事證明確，被告上揭加重
    竊盜未遂犯行，堪以認定，應予依法論科。」( 見判決書第
    1 至2 頁) 。
六、復於理中說明：「至於被告辯稱：其拉扯被害人甲○○所有
    之鐵鍊而著手竊盜之際，係因發現該鐵鍊太長、太粗，不符
    合鎖機車之要求，在被害人甲○○出來查看前，即自行將鐵
    鍊丟回去云云，不僅與被害人甲○○於警詢及偵查中證稱：
    當時其在屋內聽聞聲響，跑出去查看，看見被告正用雙手把
    鐵鍊拖出牆外，其遂出聲制止，被告始行放手等語不符，亦
    與警卷照片顯示，警方到達現場時，被害人甲○○所有之鐵
    鍊，仍懸掛於牆上一節不符，堪認被告前揭所辯，並非事實
    ，況且，由警卷所附照片，一眼即可看出被害人甲○○所有
    之鐵鍊，因過粗而不可能用於鎖機車，益證被告辯稱：其將
    鐵鍊拉出後，始發現鐵鍊不能鎖機車而丟回云云，無非推諉
    之詞，要無可採，故本件未遂，並非基於被告自行中止之意
    思，要屬無疑。」(見判決書第2頁)
七、參酌上開判例意旨，本院審酌上情，認原審依被告之自白，
    及被告之行為並非中止未遂等情，依簡式審判程序，並斟酌
    全辯論意旨及調查證據之結果，而論以被告係犯刑法第321
    條第2 項、第1 項第2 款踰越牆垣竊盜障未遂犯行，業於
    判決內已具體說明其論科之理由，及憑以認定之證據，客觀
    上並無何違法或不當之處，量刑亦屬妥切。被告上訴意旨否
    認其犯行屬上開加重竊盜未遂犯罪，並指摘原判決不當，惟
    並未依據卷內訴訟資料或舉出新事實新證據，具體指摘原判
    決認事用法有何違法或不當，或違背論理法則或經驗法則等
    情，顯屬上訴未敘述具體理由。核之上揭說明，應認本件上
    訴違背法律上之程式，應予以駁回。
八、爰依刑事訴訟法第367 條前段、第372 條，不經言詞辯論，
    逕為判決如主文。
中    華    民    國    99    年    1     月    7     日
                  刑事第九庭    審判長法  官  莊秋桃
                                      法  官  范惠瑩
                                      法  官  田平安
以上正本證明與原本無異。
本件判決不得上訴。
中    華    民    國    99    年    1     月    7     日
                                      書記官  張宗芳

司法院資訊處製作；財團法人民間司法改革基金會備份。
